---
title: "Football Performance Insights"
subtitle: "Analisis estadistico de rendimiento y scouting con StatsBomb Open Data"
author: "Dramirezm02"
date: "`r format(Sys.Date(), '%d/%m/%Y')`"
output:
  html_document:
    toc: true
    toc_float: true
    theme: flatly
    self_contained: true
params:
  competition_id: 55
  season_id: 282
  match_id: 3943043
---

```{r setup, include=FALSE}
knitr::opts_chunk$set(echo = FALSE, warning = FALSE, message = FALSE, fig.width = 10, fig.height = 6)

library(dplyr)
library(ggplot2)
library(httr2)
library(jsonlite)
library(purrr)
library(readr)
library(stringr)
library(tibble)
library(tidyr)

source("R/build_statsbomb_dataset.R")
source("R/visualize_match.R")

result <- build_statsbomb_dataset(
  competition_id = params$competition_id,
  season_id = params$season_id,
  match_id = params$match_id
)

events <- result$events
match <- result$match
summary_table <- result$summary

home_team <- nested_value(match, "home_team")
away_team <- nested_value(match, "away_team")
main_team <- summary_table |>
  arrange(desc(xg), desc(shots)) |>
  slice(1) |>
  pull(team)

shot_report_plot <- function(events, selected_team) {
  shots <- events |>
    filter(event_type == "Shot", team == selected_team)

  ggplot(shots) +
    draw_pitch() +
    geom_point(
      aes(
        x = location_x,
        y = location_y,
        size = replace_na(shot_xg, 0),
        color = shot_outcome == "Goal"
      ),
      alpha = 0.82
    ) +
    scale_size_continuous(range = c(3, 13), guide = "none") +
    scale_color_manual(values = c(`TRUE` = "#ff5a3d", `FALSE` = "#2364aa"), guide = "none") +
    labs(title = paste("Mapa de tiros -", selected_team))
}

progressive_pass_report_plot <- function(events, selected_team) {
  progressive <- events |>
    filter(
      event_type == "Pass",
      team == selected_team,
      is.na(pass_outcome),
      !is.na(location_x),
      !is.na(pass_end_x)
    ) |>
    mutate(progress = pass_end_x - location_x) |>
    filter(progress >= 15) |>
    arrange(desc(progress)) |>
    slice_head(n = 45)

  ggplot(progressive) +
    draw_pitch() +
    geom_segment(
      aes(x = location_x, y = location_y, xend = pass_end_x, yend = pass_end_y),
      arrow = arrow(length = grid::unit(0.16, "cm")),
      color = "#23835b",
      alpha = 0.72,
      linewidth = 0.7
    ) +
    labs(title = paste("Pases progresivos -", selected_team))
}

defensive_report_plot <- function(events, selected_team) {
  defensive <- events |>
    filter(
      team == selected_team,
      event_type %in% c("Pressure", "Ball Recovery", "Interception", "Duel"),
      !is.na(location_x),
      !is.na(location_y)
    )

  ggplot(defensive) +
    draw_pitch() +
    geom_point(aes(x = location_x, y = location_y, color = event_type), alpha = 0.62, size = 2.2) +
    scale_color_manual(
      values = c(
        "Pressure" = "#ff8c42",
        "Ball Recovery" = "#23835b",
        "Interception" = "#2364aa",
        "Duel" = "#6d597a"
      )
    ) +
    labs(title = paste("Acciones defensivas -", selected_team), color = NULL) +
    theme(legend.position = "bottom")
}

player_report_summary <- function(events) {
  events |>
    filter(!is.na(player), !is.na(team)) |>
    group_by(team, player, position) |>
    summarise(
      shots = sum(event_type == "Shot", na.rm = TRUE),
      xg = sum(shot_xg, na.rm = TRUE),
      passes = sum(event_type == "Pass", na.rm = TRUE),
      progressive_passes = sum(event_type == "Pass" & is.na(pass_outcome) & (pass_end_x - location_x) >= 15, na.rm = TRUE),
      pressures = sum(event_type == "Pressure", na.rm = TRUE),
      recoveries = sum(event_type == "Ball Recovery", na.rm = TRUE),
      carries = sum(event_type == "Carry", na.rm = TRUE),
      .groups = "drop"
    )
}
```

# Resumen ejecutivo

Este reporte presenta un analisis de rendimiento del partido **`r home_team` `r match$home_score`-`r match$away_score` `r away_team`**, jugado el **`r match$match_date`**, usando datos abiertos de eventos de StatsBomb.

El objetivo es mostrar una pieza de portafolio alineada con roles de **datos e insights de futbol**: limpieza de datos, metricas deportivas, visualizacion tactica y recomendaciones accionables.

```{r kpis}
kpis <- summary_table |>
  select(team, shots, xg, goals, passes, pass_completion_pct, defensive_events, carries)

knitr::kable(
  kpis,
  caption = "Indicadores principales por equipo",
  digits = 3
)
```

# Lectura del partido

```{r narrative}
leader <- summary_table |> arrange(desc(xg), desc(shots)) |> slice(1)
opponent <- summary_table |> filter(team != leader$team) |> slice(1)

cat(
  paste0(
    "**", leader$team, "** genero el mayor volumen ofensivo: ",
    leader$shots, " tiros y ", leader$xg, " xG. ",
    "Su precision de pase fue de ", leader$pass_completion_pct, "%, ",
    "frente a ", opponent$pass_completion_pct, "% del rival."
  )
)
```

# Analisis ofensivo

## Mapa de tiros

```{r shot-map}
shot_report_plot(events, main_team)
```

## Pases progresivos

```{r progressive-passes}
progressive_pass_report_plot(events, main_team)
```

# Analisis defensivo

```{r defensive-map}
defensive_report_plot(events, main_team)
```

# Scouting inicial

```{r player-ranking}
player_report_summary(events) |>
  filter(team == main_team) |>
  mutate(xg = round(xg, 3)) |>
  arrange(desc(xg), desc(progressive_passes), desc(pressures)) |>
  slice_head(n = 12) |>
  knitr::kable(caption = paste("Ranking inicial de jugadores -", main_team))
```

# Recomendaciones deportivas

```{r recommendations, results='asis'}
selected <- summary_table |> filter(team == main_team)

cat("- Priorizar el analisis de las zonas de finalizacion donde el equipo acumula mayor xG.\n")
cat("- Revisar los jugadores con mas pases progresivos para identificar rutas de avance repetibles.\n")
cat("- Cruzar presiones, recuperaciones e intercepciones para evaluar la agresividad tras perdida.\n")

if (selected$xg > opponent$xg) {
  cat("- El equipo genero mas peligro que el rival; conviene profundizar en los mecanismos ofensivos que produjeron esas ventajas.\n")
} else {
  cat("- El rival genero igual o mayor peligro; conviene revisar perdidas, duelos y zonas concedidas.\n")
}

cat("- Para scouting, convertir estas metricas a valores por 90 minutos y comparar jugadores por posicion.\n")
```

# Datos y reproducibilidad

Fuente: [StatsBomb Open Data](https://github.com/statsbomb/open-data).

El proyecto completo incluye:

- Dashboard Shiny en `app.R`.
- Scripts de descarga y limpieza en `R/`.
- Reporte reproducible en `reports/football_performance_report.Rmd`.
- HTML publicable en `docs/index.html`.
